【裁判字號】    99,交聲,123
【裁判日期】    991129
【裁判案由】    違反道路交通管理處罰條例聲明異議
【裁判全文】
臺灣新竹地方法院刑事裁定             99年度交聲字第123號
原處分機關  交通部公路總局新竹區監理所
異  議  人
即受處分人  范彭金枝
上列異議人即受處分人因違反道路交通管理處罰條例案件，對於
交通部公路總局新竹區監理所中華民國99年2 月6 日竹監自字第
裁50-E00000000號違反道路交通管理事件裁決處分聲明異議，本
院裁定如下：
    主  文
原處分撤銷，發回交通部公路總局新竹區監理所。
    理  由
一、原處分意旨略以：異議人即受處分人（下稱異議人）范彭金
    枝於民國98年11月16日21時20分許，因將其所有之車牌號碼
    6300-KV 號自用小客車任令其子范文鴻駕駛，於行經新竹縣
    新豐鄉○○路段時，為新竹縣政府警察局竹北分局新工派出
    所警員查獲「牌照註銷行駛」之違反道路交通管理事件，以
    新竹縣政府警察局竹縣警交字第E00000000 號舉發違反道路
    交通管理事件通知單（下稱舉發通知單）當場舉發。嗣異議
    人未於應到案日期即98年12月1 日前到案，原處分機關認異
    議人使用註銷之牌照行駛之違規事實明確，爰依道路交通管
    理處罰條例第12條第1 項第4 款（裁決書贅載同條例第85條
    第2 項）及違反道路交通管理事件統一裁罰基準及處理細則
    之規定，於99年2 月6 日以交通部通路總局新竹區監理所竹
    監自字第裁50-E00000000號裁決書裁處異議人罰鍰新臺幣（
    下同）10,8 00 元，牌照扣繳等語。異議人之同居人范燮梅
    於99年2 月9 日收受上開裁決書後，異議人於同年月25日聲
    明異議。
二、聲明異議意旨略以：伊並非當場被查獲之駕駛人，舉發單位
    並未另行製作舉發通知送達，況依道路交通管理處罰條例第
    90條之規定，自行為成立之日起逾3 個月不得舉發，原處分
    顯有錯誤，爰依法聲明異議，請求撤銷原處分等語。
三、經查：
(一)、異議人所有車牌號碼6300-KV 號自用小客車，前於98年4 月
    20日因有不依限期參加定期檢驗之違規，遭原處分機關於98
    年9 月10日以交通部公路總局新竹區監理所以竹監自字第裁
    00-000000000號裁決書裁處罰鍰1,400 元，並自98年9 月10
    日起註銷汽車牌照，並於98年9 月15日由其同居人范燮梅代
    為收受。異議人於前揭車輛車牌遭註銷後，仍任由其子范鴻
    文於98年11月16日駕駛該車輛，行經新竹縣新豐鄉○○路時
    ，因有使用註銷之牌照行駛之違規，新竹縣政府警察局竹北
    分局新工派出所警員當場攔查後依法舉發，並經交通部公路
    總局新竹區監理所於99年2 月6 日依法裁決等情，有前揭舉
    發通知單、前揭竹監自字第裁50-E00000000號、00-0000000
    00號裁決書暨送達證書各1 份附卷可稽（見本院卷第5 頁、
    6 頁、11頁、11頁反面、12頁、12頁反面）。則異議人所有
    之上開車輛於舉發時、地使用已註銷之牌照行駛之事實，足
    堪認定。
(二)、按汽車使用註銷之牌照行駛者，處「汽車所有人」新臺幣3,
    600 元以上10,800元以下罰鍰，並禁止其行駛，且牌照扣繳
    之，道路交通管理處罰條例第12條第1 項第4 款、第2 項亦
    分別定有明文；又依道路交通管理處罰條例對於汽車違規之
    處罰，有處罰實際駕駛人者，有不問遭查獲違規時實際駕駛
    人為何，仍予處罰汽車所有人者，在後者之情形，乃行政罰
    課予汽車所有人一定維持其所有的汽車符合法規規定之行政
    法上作為義務，道路交通管理處罰條例第12條第1 項第4款
    、第2 項規定之義務人為「汽車所有人」，且以「使用吊銷
    、註銷之牌照行駛」之結果為處罰構成要件。可知其規範目
    的，乃課予汽車所有人確實將其所有的汽車遭吊銷、註銷之
    牌照繳回監理機關，或確認其所有的汽車並無懸掛遭吊銷、
    註銷牌照之作為義務。故如遇有汽車使用吊銷、註銷之牌照
    行駛時，不問實際駕駛人為何，逕予處罰「汽車所有人」。
    則
    本件異議人所有之上開車輛確有因使用已註銷牌照行駛之違
    規，已如前述，自得逕予裁處汽車所有人。
(三)、惟按行為人有本條例之情形者，應填製舉發違反道路交通管
    理事件通知單（以下簡稱通知單），並於被通知人欄予以勾
    記，其通知聯依下列規定辦理：一、當場舉發者，應填記駕
    駛人或行為人姓名、性別、出生年月日、地址、身分證統一
    編號及車主姓名、地址、車牌號碼、車輛種類。被查獲之駕
    駛人或行為人為受處分人時，應於填記通知單後將通知聯交
    付該駕駛人或行為人簽名或蓋章收受之；拒絕簽章者，仍應
    將通知聯交付該駕駛人或行為人收受，並記明其事由及交付
    之時間；拒絕收受者，應告知其應到案時間及處所，並記明
    事由與告知事項，視為已收受。二、受處分人非該當場被查
    獲之駕駛人或行為人，舉發機關應另行送達之；又填製通知
    單，應到案日期應距舉發15日。但下列案件，其應到案之日
    期距舉發日為30日：一、逕行舉發。二、受處分人非該當場
    被查獲之駕駛人或行為人，違反道路交通管理事件統一裁罰
    基準及處理細則第11條第1 項第1 款、第2 款、第15條第1
    款、第2 款亦分別定有明文。
    亦即汽車有使用吊銷、註銷之牌照行駛者，固得依前開道路
    交通管理處罰條例第12條第1項 第4 款規定，課以罰鍰並禁
    止其行駛，惟其處罰過程依前開道路交通管理事件統一裁罰
    基準及處理細則規定，應先經舉發處分，其中對於受處分人
    非當場被查獲之駕駛人或行為人，更應填製通知單通知到案
    日期。
    查本件遭舉發違規當時，前揭車輛係異議人所有，惟係由實
    際駕駛上開車輛之范文鴻即異議人之子當場簽收前揭舉發通
    知單一節，有前揭舉發通知單在卷可憑。
    然前開交通部公路總局新竹區監理所之裁決書，係依前揭舉
    發通知單所為，而該舉發通知單之受通知人係范文鴻，並非
    本件異議人范彭金枝，是其舉發通知之程序顯有瑕疵。且依
    卷內卷證亦無從判斷有何對異議人范彭金枝所出具並由其依
    法收受送通之舉發通知書，原處分機關雖稱異議人之子范文
    鴻於遭舉發之翌日即98年11月17日，旋持異議人之身分證辦
    理車輛過戶，且異議人聲明異議時有檢具舉發通知單正本，
    顯見異議人確實已接獲該舉發通知單等語，然異議人之子范
    文鴻僅須向異議人取得國民身分證正本，即可辦理前揭車輛
    之過戶，尚無法遽此認定受通知人范文鴻確有告知異議人本
    件違規情事，另本件異議人聲明異議之時間係99年2 月25日
    ，縱其於聲明異議時有檢具前揭舉發通知單，亦無法證明異
    議人係於應到案日期前即已知悉、收受該舉發通知單，而得
    於應到案日期前到案，不致因逾越應到案日期遭受較重之裁
    罰。是以本件原處分機關遽予裁罰，尚嫌率斷，綜上所陳，
    應認前揭舉發通知單未合法送達於異議人，原處分機關自不
    得逕予裁處。
四、揆諸前揭規定與說明，原舉發單位之舉發通知單既未合法送
    達予異議人收受，原處分機關自無依上開道路交通管理處罰
    條例及違反道路交通管理事件統一裁罰基準及處理細則之規
    定予以裁罰之餘地，故原處分機關上開裁決程序，於法要有
    未合，自應由本院將原處分撤銷，發回原處分機關另為適法
    之處理。
據上論斷，依道路交通事件處理辦法第19條前段，裁定如主文。
中    華    民    國    99    年    11    月    29    日
                  交通法庭      法  官  林哲瑜
以上正本證明與原本無異。
如不服本裁定，應於裁定送達後5日內向本院提出抗告狀。
中    華    民    國    99    年    11    月    29    日
                                書記官  鍾佩芳

司法院資訊處製作；財團法人民間司法改革基金會備份。
